臺灣屏東地方法院民事裁定　　　　　　 100年度監宣字第15號
聲　請　人　莊秀寶
相　對　人　洪茂結
上列聲請人聲請監護宣告事件，本院裁定如下：
    主  文
宣告洪茂結（男、民國四十四年八月五日出生、身分證統一編號
：Ｚ000000000號）為受監護宣告人。
選定莊秀寶（女、民國四十九年三月九日出生、身分證統一編號
：Ｚ000000000號）為受監護宣告人洪茂結之監護人。
指定洪玉芳（女、民國七十九年八月二十四日出生、身分證統一
編號：Ｚ000000000號）為會同開具財產清冊之人。
聲請費用新臺幣壹仟元由受監護宣告之人負擔。
    理  由
一、聲請意旨略以：相對人洪茂結（男，民國44年8 月5 日出生
    ，身分證統一編號：Ｚ000000000號，住屏東縣東港鎮○○路
    233 號2 樓）為聲請人莊秀寶之配偶，於99年12月28日上班
    時因左腦出血性中風，由屏東縣輔英醫院緊急轉診到高雄榮
    民總醫院動開顱手術，接著100 年1 月18日在高雄榮民總醫
    院第二次動氣切及腹腔腦室引流手術，嗣於同年1 月26日轉
    到國軍醫院屏東分院加護病房，復於同年2 月11日轉到屏東
    縣東港鎮安泰醫院呼吸照護中心，惟目前情形仍然是昏迷不
    醒，需要靠中央供氧系統維持呼吸，而且四肢癱瘓、並且有
    鼻胃管及氣切管，致不能為意思表示或受意思表示，或不能
    辨識其意思表示之效果，為此依民法第14條之規定，聲請宣
    告洪茂結為受監護宣告人，並由聲請人莊秀寶為相對人洪茂
    結之監護人，並指定相對人之女洪玉芳為會同開具財產清冊
    之人等語，並提出戶籍謄本、中華民國身心障礙手冊正反面
    影本、親屬會議紀錄、高雄榮民總醫院診斷證明書、親屬系
    統表、全國財產稅總歸戶財產查詢清單、郵政壽險不動產抵
    押借款借據影本等件為證。
二、聲請人主張上開各情，業據其提出戶籍謄本、中華民國身心
    障礙手冊正反面影本、親屬會議紀錄、高雄榮民總醫院診斷
    證明書、親屬系統表、全國財產稅總歸戶財產查詢清單、郵
    政壽險不動產抵押借款借據影本等件為證，又經本院前往屏
    東縣東港鎮安泰醫院，於鑑定人鄭子文醫師前點呼相對人洪
    茂結，相對人無回應；再經鑑定人就相對人之精神及心智狀
    況鑑定結果，認為：據轉診資料所載，個案於99年12月28日
    腦出血，至高雄榮總行腦部手術，現呈植物人狀，需使用氣
    切呼吸，鼻胃管灌食，不能表達，不能明白指示，日常生活
    皆需他人照料。個案於(一)身體狀態方面：理學檢查：全失語
    症、右側肢體偏癱、四肢癱瘓。(二)精神狀態：個案呈植物人
    狀，不能聽從命令或以任何方式表達，日常生活起居皆需他
    人照料。綜上評估：個人完全無法管理處分自己財產，其為
    意思表示或受意思表示或辨識其意思表示效果之能力幾乎完
    全喪失，也已經完全失去行為能力，無法獨力處理個人事務
    與從事個人財務管理，且無回復可能性，建議該個案應該已
    經達到監護宣告之標準，有本院100 年3 月3 日勘驗筆錄、
    安泰醫院100 年3 月7 日100 東安醫字第0127號函附之監護
    （輔助）鑑定書附卷可稽。本院綜合上開勘驗結果及鑑定人
    之意見，認相對人洪茂結確因精神障礙，致不能為意思表示
    或受意思表示之程度，而聲請人乃洪茂結之配偶，有戶籍謄
    本在卷可稽，故聲請人聲請對洪茂結為監護宣告，核無不合
    ，爰依民法第14條第1 項規定，宣告洪茂結為受監護宣告之
    人。
三、又按受監護宣告之人應置監護人；法院為監護之宣告時，應
    依職權就配偶、四親等內之親屬、最近一年有同居事實之其
    他親屬、主管機關、社會福利機構或其他適當之人選定一人
    或數人為監護人，並同時指定會同開具財產清冊之人；法院
    選定監護人時，應依受監護宣告之人之最佳利益，優先考量
    受監護宣告之人之意見，審酌一切情狀，並注意下列事項：
    （一）受監護宣告之人之身心狀態與生活及財產狀況。（二
    ）受監護宣告之人與其配偶、子女或其他共同生活之人間之
    情感狀況。（三）監護人之職業、經歷、意見及其與受監護
    宣告之人之利害關係。（四）法人為監護人時，其事業之種
    類與內容，法人及其代表人與受監護宣告之人之利害關係，
    修正後之民法第1110條、第1111條第1 項、第1111條之1 定
    有明文。
四、查聲請人莊秀寶為相對人即受監護宣告人之配偶，有意願擔
    任受監護宣告人之監護人，且協助照護相對人，復經其最近
    親屬即相對人之子女洪玉芳，相對人之兄洪茂雄、洪茂昇，
    相對人之母洪蕭網等人之同意，有親屬會議紀錄在卷為憑，
    故由聲請人莊秀寶負責養護及照顧相對人並管理其財產，應
    能符合法律規定及相對人之最佳利益，爰選定聲請人莊秀寶
    為監護人。另依上開規定，法院於選定監護人時，應同時指
    定會同開具財產清冊之人，及依民法第1113條準用同法第10
    99條之規定，監護開始時，監護人對於受監護人之財產，應
    依規定會同當地直轄市、縣（市）政府指派或法院指定之人
    ，於二個月內開具財產清冊，並陳報法院。為使第三人得於
    期限內開具財產清冊並陳報法院，並衡酌第三人洪玉芳係相
    對人之女，有意願擔任會同開具財產清冊，且亦經其他最近
    親屬同意，有前開會議紀錄可稽，爰併指定洪玉芳為會同開
    具財產清冊之人。
五、依民事訴訟法第608 條第1 項、非訟事件法第24條第1 項，
    裁定如主文。
中    華    民    國  100     年    3     月    15    日
                        家事庭法  官  林美靜
以上正本係照原本作成。
如不服本裁定關於選定監護人及指定會同開具財產清冊之人等部
分，應於送達後10日內向本院提出抗告狀，並繳納抗告費新臺幣
1,000元；其餘關於宣告監護之部分，不得抗告。
中    華    民    國   100    年    3     月    15    日
                              書記官  孫秀桃